臺灣高等法院刑事判決　　　　　　　　　　　　　　九十三年度上易字第八二四號
　　上　訴　人
　　即　被　告　丁○○
　　選任辯護人　鄭錦堂律師
　　　　　　　　李保祿律師
右上訴人因詐欺案件，不服臺灣臺北地方法院九十二年度易字第一六九五號，中華民
國九十三年四月十四日第一審判決（起訴案號：臺灣臺北地方法院檢察署九十一年度
偵字第二二二二七號），提起上訴，本院判決如左：
    主  文
原判決撤銷。
丁○○連續意圖為自己不法之所有，以詐術使人將本人之物交付，處有期徒刑壹年陸
月。緩刑參年。
    事  實
一、丁○○係在臺北市○○區○○路二三二號「鑽石大樓」內之性工作者（俗稱應召
    所）前巡佐黃振義（現為臺北市政府警察局萬華分局警備隊巡佐）熟識，且丁○○為黃振義之線民（警方運用提供刑案或危安情報之人）。丁○○利用性工作者
    恐懼警方查緝之心理，竟基於意圖為自己不法所有之概括犯意，自九十年七月間
    起，先後向同在上址「鑽石大樓」內之性工作者戊○、辛○○、庚○○、魏玉珠
    、丙○、甲○○、乙○○、壬○○、及不詳姓名女子綽號「湯仔」、「麗華」、
    「小惠」等成年人佯稱：其與黃振義已經達成協議，只要每名私娼每月繳交新臺
    幣（下同）五千元之「保護費」，經丁○○轉交黃振義後，黃振義即保證不會前
    往取締繳納保護費之性工作者，倘若桂林路派出所其他警員有取締行動，黃振義
    亦會通風報信，使已繳納保護費者能預知並適時躲避等語，致上開辛○○等十一
    人分別誤信其言而均陷於錯誤，於同年八月十五日十二時許起，陸續每月繳交五
    千元之「保護費」於智惠承租房間內（康定路二三二號五樓之十五）、或己○○
    承租房間內（康定路二三二號六樓二十二號）及「鑽石大樓」入口大廳等處，將
    「保護費」，分別親交丁○○或由不知情己○○（戊○之同居人）轉交丁○○（
    嗣因經濟不景氣影響生意，「湯仔」、「麗華」、「小惠」三人僅繳納第一次五
    千元，即未再繳納，其餘個人繳納金額均詳附表所示），丁○○復基於同前概括
    犯意，先後再於九十一年一月、二月間分以同一說詞，訛詐始至該大樓從事性工
    作之同行陳美麗、陳秀美，使前開性工作者均誤信其言而陷於錯誤，分別自九十
    一年一月及同年二月間起，在上址「鑽石大樓」內按月繳納五千元交付予丁○○
    （繳款期間詳附表），迄於九十一年六月底，因黃振義已調至萬華分局莒光路派
    出所擔任代理巡佐，丁○○竟仍於九十一年七月十五日向前開性工作者索取「保
    護費」，經魏玉珠、戊○、己○○發覺後，憤而向臺北市政府警察局提出檢舉，
    始循線查知上情。
二、案經戊○、魏玉珠、庚○○、辛○○、陳秀美、陳美麗等人訴由臺北市政府警察
    局萬華分局移送臺灣臺北地方法院檢察署檢察官偵查起訴。
    理  由
一、訊據被告丁○○於右揭時、地以與管區○○路派出所前巡佐黃振義熟識，其為黃
    振義之線民只要每名私娼每月繳交「保護費」，經其轉交黃振義後，黃振義即保
    證不會前往取締繳納保護費之人及桂林路派出所其他警員有取締行動，黃振義亦
    會通風報信，使已繳納保護費者能預知並適時躲避之詐術，先後向戊○、辛○○
    、庚○○、魏玉珠、丙○、甲○○、乙○○、壬○○、「湯仔」、「麗華」、「
    小惠」、陳美麗、陳秀美詐欺取得如附表所示之金額等情，於警詢、偵查、原審
    及本院審理時，坦白承認不諱（本院卷第五七頁、六一頁），核與證人即警員黃
    振義在警詢、偵查（九十一年度偵字第二二二二七號卷第七九、一五Ｏ、一二四
    頁）、證人戊○於警詢、偵查（九十一年度偵字第二二二二七號卷第十九至二十
    二、第一三Ｏ頁）及證人辛○○、庚○○、魏玉珠、丙○、甲○○、乙○○、壬○○、陳美麗、陳秀美於原審審理時（原審卷第六三至九九頁）證述之情節夫致
    相符，並有被告於九十一年八月十五日收取保護費時，抄錄收款名單、對話錄音
    帶、譯文、勘驗筆錄，於九十年九月十五日收錢時之側錄光碟片一張、和信電訊
    股份有限公司通話明細表（九十一年度偵字第二二二二七號卷第三三至三七、四
    七、九九至一Ｏ三頁、九十一年度他字第五九一Ｏ號卷第八、九、十一至九二頁
    ）在卷可資佐證，又被告丁○○於警詢時供承：「九十年七月時同住鑽石大樓己○○見我與萬華分局巡佐黃振義很熟，希望透過我跟黃振義講，不要抓他們，他
    們願意每人每月五千元希望由我轉交」（見九十一年度偵字二二二七號卷三十頁
    ）、「九十年十月以後均由己○○收取轉交給我每月約二至三萬元，實際金額未
    記帳，收到九十一年六月十五日止，約三十萬元左右」等語（見九十一年度偵字
    二二二七號卷三十頁正反面、第三十一頁），足認被告丁○○自白與事實相符，
    準此，被告丁○○對前開性工作者詐稱：只要每月十五日繳交保護費，轉交予警
    員黃振義即可換取通風報信及免予取締之利益，亦即係以警員黃振義名義在「鑽
    石大樓」內對同為性工作者詐取保護費，己○○僅係位於性工作者之立場向被告
    要求予以保護者等情已明，則己○○僅係代轉性質，並無為自己不法所有之意圖
    ，從而，本件事證明確，被告丁○○犯行堪以認定，應依法論科。
二、核被告所為，係犯刑法第三百三十九條第一項之詐欺取財罪。被告丁○○多次先
    後向如附表各編號所示之被害人詐取財物之犯行，時間緊接，方法相同，觸犯構
    成要件相同之罪名，顯係基於概括犯意為之，為連續犯，依刑法第五十六條之規
    定，以一罪論，並加重其刑。至於公訴意旨另以：被告丁○○於九十年十月至九
    十一年六月止，亦有收受告訴人戊○每月五千元之保護費及自九十年九月十五日
    起至九十一年六月間，按月續向綽號「湯仔」、「麗華」、「小惠」等成年女子
    收取各五千元之保護費云云，公訴人認為被告丁○○涉有此部分犯行，係以證人
    即告訴人戊○之指訴為其依據，惟訊據被告丁○○堅決否認有收受戊○及自九十
    年九月十五日起至九十一年六月間，按月續向綽號「湯仔」、「麗華」、「小惠
    」等成年女子收取各五千元等此部分之款項，按犯罪事實應依證據認定之，無證
    據不得認定其犯罪事實；又不能證明被告犯罪或其行為不罰者，應諭知無罪之判
    決，刑事訴訟法第一百五十四條、第三百零一條第一項，分別定有明文。又告訴
    人之告訴，係以使被告受刑事訴追為目的，是其陳述是否與事實相符，仍應調查
    其他證據以資審認；即告訴人之指訴係以使被告入罪為目的，故多作不利於被告
    之陳述，自不得以其指訴為被告犯罪之唯一證據，仍必須調查其他證據證明告訴
    人之指訴與事實相符，始可採為證據。再被害人之陳述如無瑕疵，且就其他方面
    調查又與事實相符，固足採為科刑之基礎，倘其陳述尚有瑕疵，則在未究明前，
    遽採為論罪科刑之依據，即難認適法，最高法院著有五十二年台上字第一三００
    號、六十一年台上字第三Ｏ九九號判例可資參照。再認定不利於被告之事實，須
    依積極證據，苟積極證據不足為不利於被告事實之認定時，即應為有利於被告之
    認定，更不必有何有利之證據；且事實之認定，應憑證據，如未能發現相當證據
    ，或證據不足以證明，自不能以推測或擬制之方法，以為裁判基礎；而認定犯罪
    事實所憑證據，雖不以直接證據為限，間接證據亦包括在內；然而無論直接或間
    接證據，其為訴訟上之證明，須於通常一般之人均不致有所懷疑，而得確信其為
    真實之程度者，始得據為有罪之認定，若其關於被告是否犯罪之證明未能達此程
    度，而有合理性懷疑之存在，致使無從形成有罪之確信，根據「罪證有疑，利於
    被告」之證據法則，即不得遽為不利被告之認定，亦有最高法院三十年上字第八
    一六號、四十年台上字第八六號、七十六年台上字第四九八六號等判例可資參照
    。經查：公訴人認定被告丁○○亦於九十年十月至九十一年六月止有收受告訴人
    戊○每月五千元之保護費及自九十年九月十五日起至九十一年六月間，按月續向
    綽號「湯仔」、「麗華」、「小惠」等成年女子收取各五千元之保護費犯行，僅
    有證人即告訴人戊○於警訊之指訴為據（九十一年度偵字第二二二二七號卷第二
    三頁），並無其他證據加以補強佐證，就關於戊○於九十年十月至九十一年六月
    止交付之保護費部分，參以己○○為戊○之同居人，不知情己○○為被告代轉部
    分詐欺所得贓款，被告丁○○亦有可能因此之故，而特予不向戊○收取款，另關
    於被告自九十年九月十五日起至九十一年六月間，按月續向綽號「湯仔」、「麗
    華」、「小惠」等成年女子收取各五千元之保護費部分，證人己○○於歷次警、
    偵訊中均未曾證述及有自九十年九月十五日起至九十一年六月間，按月向綽號「
    湯仔」、「麗華」、「小惠」等成年女子收取各五千元保護費後轉交予被告之情
    節，是公訴人認為被告丁○○涉有此部分之詐欺犯行，事證不足，惟此部分與其
    被訴有罪之部分，公訴人認有連續犯之裁判上一罪關係，爰不另為無罪諭知，附
    此敘明。
三、原審就被告丁○○所涉詐欺犯行予以論罪科刑，固非無見，惟查：(一)本件公訴人
    就被告丁○○於九十年八月十五日起至九十一年六月止向不詳姓名女子綽號「湯
    仔」、「麗華」、「小惠」三人詐欺取得每人每月五千元（附表編號一至三）款
    項部分，已予以起訴，原審並未予審認，就公訴人已起訴之事實，漏未裁判，顯
    有判決違法。(二)被告丁○○僅收受告訴人戊○於九十年八月、九月合計二個月，
    所交付金額共一萬元之保護費，已如上述，原審認戊○之被害時間係自九十年八
    月起至九十一年六月止，共十一個月，受騙金額合計五萬五千元云云（原審判決
    書附表編號一），事實之認定亦有違誤。(三)被害人丙○、乙○○、壬○○（即原
    審判決書附表編號七、九、十）三人於九十年九月份之款項係於九十年九月十五
    日十三時二十五分許，在己○○與戊○共同承租之房間內（康定路二三二號六樓
    二十二號）交付，被告丁○○隨即於同日時二十九分許，予以收受，有證人提出
    之被告丁○○於九十年九月十五日收款時之側錄光碟片一張及照片在卷可稽，並
    經檢察官勘驗無訛在卷（九十一年度偵字第二二二二七號卷第一ＯＯ、一Ｏ二、
    一Ｏ三頁），原審未詳實勾稽查證，率認其三人保護費交付對象不詳云云（即原
    審判決書附表編號七、九、十），其事實之認定與卷內證據資料不符，亦有疏誤
    。(四)又被告丁○○之詐騙手段，係分別先後向附表之被害人著手實施，業據被告
    丁○○於本院自白在卷（本院卷第六二頁），並經證人戊○於偵查中證述屬實（
    九十一年度他字第五九一Ｏ號卷第一一七頁），被告丁○○並非一次同時地向數
    人施詐，自無一行為同時侵害多數性工作者財產法益之一行為觸犯數罪名問題，
    原審誤認為被告丁○○成立想像競合犯關係，其法律之適用亦有不當。綜上，原
    審有上開認事用法之違誤，被告丁○○上訴意旨指摘原判決不當，為有理由，本
    院應予撤銷改判。爰審酌被告丁○○犯罪之動機、目的、犯罪時所受之刺激、犯
    罪之手段、犯人之生活狀況、品行、智識程度、犯人與被害人平日之關係、犯罪
    所生之損害、犯罪後已陸續與被害人成立和解（除戊○外，因戊○行方不明，本
    院及原審亦多次傳訊及拘提無著）有和解書在卷可稽，足見其犯後態度尚佳，已
    彌補被害人損害等一切情狀，判處如主文所示之刑，以示懲儆。又被告丁○○前
    曾於七十年間因竊盜罪，經臺灣雲林地方法院判處有期徒刑三月，緩刑三年，嗣
    經撤銷緩刑，入監執行，於七十二年十月十三日執行完畢，於本件犯罪前，五年
    以內未再受有期徒刑以上刑之宣告，有本院被告全國前案記錄表一紙附卷可稽，
    其因一時失慮，致犯本罪，且犯後坦承犯行，深知悔悟，本院認其經此次科刑教
    訓後，當益知警惕，應無再犯之虞，因認其所受宣告之刑，以暫不執行為適當，
    爰併予宣告緩刑三年，以勵來茲，而啟自新。
據上論斷，應依刑事訴訟法第三百六十九條第一項前段、第三百六十四條、第二百九
十九條第一項前段、刑法第五十六條、第三百三十九條第一項、第五十五條、第七十
四條第二款、罰金罰鍰提高標準條例第一條前段，判決如主文。
本案經檢察官羅榮乾到庭執行職務。
中　　　華　　　民　　　國　　九十三　　年　　  十二  　　月　三十一　　日
                              臺灣高等法院刑事第二十三庭
                                  審判長法  官  黃  瑞  華
                                        法  官  宋      祺
                                        法  官  蔡  明  宏
右正本證明與原本無異。
不得上訴。
                                        書記官  陳  建  邦
中　　　華　　　民　　　國　　九十三　　年　　  十二  　　月　三十一　　日
